臺灣桃園地方法院交通事件裁定　　　　 96年度交聲字第131號
原處分機關　交通部公路總局新竹區監理所中壢監理站
異　議　人　乙○○
　　　　　　　　　　　號
上列異議人因違反道路交通管理處罰條例案件，對於交通部公路
總局新竹區監理所中壢監理站民國96年3 月1 日以壢監裁罰字第
裁53-C00000000號違反道路交通管理事件裁決書所為之處分（原
舉發案號：北縣警交字第C00000000 號），聲明異議，本院裁定
如下：
    主  文
原處分撤銷。
乙○○不罰。
    理  由
一、原處分意旨略以：臺北縣政府警察局土城分局員警於民國95
    年11月29日12時35分許，在臺北縣土城市○○路、員福街口
    ，查獲異議人即受處分人乙○○騎乘車牌號碼RZB-075 號輕
    型機車「未帶駕照」違反道路交通管理事件，當場掣開北縣
    警交字第C00000000 號舉發違反道路交通管理事件通知單，
    再經原處分機關於96年3 月1 日以壢監裁罰字第裁53-C0000
    0000號違反道路交通管理事件裁決書，裁處罰鍰新臺幣（下
    同）600 元云云。
二、異議意旨略以：車號RZB-075 號輕型機車不是異議人所有，
    95年11月29日異議人亦未騎乘上開車輛因未帶駕駛執照被開
    單，該違規行為並非異議人本人所為，為此聲明異議，請准
    予撤銷原處分另為適法處分等語。
三、按道路交通管理處罰條例第8 條所定公路主管機關所為之裁
    決，其性質為行政處分。依道路交通案件處理辦法第20條前
    段規定，交通法庭認為聲明異議有理由或聲明異議雖無理由
    而原處分不當或違法者，應以裁定將原處分經聲明異議部分
    撤銷，並自為裁定。又法院受理交通事件，準用刑事訴訟法
    之規定，道路交通管理處罰條例第89條前段定有明文，參諸
    最高法院76年度臺上字第4986號判例意旨所示：「認定犯罪
    事實所憑之證據，雖不以直接證據為限，間接證據亦包括在
    內，然而無論直接證據或間接證據，其為訴訟上之證明，須
    於通常一般之人均不致有所懷疑，而得確信其為真實之程度
    者，始得據為有罪之認定，倘其證明尚未達到此一程度，而
    有合理之懷疑存在而無從使事實審法院得有罪之確信時，即
    應由法院為諭知被告無罪之判決」，法院於審理行為人違反
    道路交通管理處罰條例案件，當踐行完畢調查證據之程序後
    ，為事實之認定時，如就原處分機關所認定之行為人違規之
    事實仍有合理之訴訟上懷疑，而無法確信行為人確有該當於
    道路交通管理處罰條例各該處罰條文之構成要件事實者，即
    應依訴訟上之待證事實「倘有懷疑，則從被告之利益作解釋
    」之證據法則，為有利於受處分人之認定，合先敘明。
四、經查：
  (一)依交通部公路總局新竹區監理所中壢監理站於96年3 月28日
    以竹監壢字第0960006831號函回覆本院有關車牌號碼RZB-07
    5 號輕型機車車籍查詢資料，該機車車主為甲○○等情，有
    該機車車籍查詢結果1 紙在卷可按（見本院卷第14頁）。
  (二)異議人乙○○於本院調查時稱：該車輛之所有人甲○○是我
    妹妹，但是我們已經10幾年不聯絡了，所以我不知道她在哪
    裡等語（見本院卷第24頁）；又依證人即當時舉發之警員丙
    ○○於本院訊問時結證稱：當天所查獲未帶駕照之駕駛人比
    應該比當庭的異議人高一點、瘦一點，當時駕駛人說她要去
    KTV 酒家上班趕時間，她什麼證件都沒有，可是她唸「乙○
    ○」身分證字號都對答如流，一般我們都是先請她唸1 次，
    開完單之後在無預警的狀況之下請她再唸1 次身分證字號，
    我記得我請她唸了2 、3 次都對答如流，我當時是開立他未
    帶駕照之舉發單，經過再1 次確認當天駕駛人體型沒有這麼
    壯碩，不過都是捲髮，我們一般開女生時為避免爭議都不會
    直視女生等語明確（見本院卷第22頁至第25頁）。是本件違
    規駕駛人其向員警自報姓名及年籍資料，是否有冒用異議人
    年籍之可能，確實存有可疑。
  (三)另本院多次傳喚證人甲○○到庭，伊均未到庭，且經本院將
    舉發單、異議人乙○○當庭所書寫姓名送鑑定，亦無法比對
    等情，亦有法務部調查局函在卷可按（見本院卷第52頁），
    是以，就卷內所有證據所示，無從證明異議人乙○○係於95
    年11月29日12時35分許，騎乘車牌號碼RZB-075 號在臺北縣
    土城市○○路、員福街口為警攔查之駕駛人。
  (四)綜上所述，異議人辯稱其並非係爭駕駛人等語，應非不可採
    信，本院復查無其他積極證據足以證明異議人確有騎乘系爭
    機車違規之事實，自應為有利異議人之認定，原處分機關對
    異議人為前開裁決，尚有未合，異議人之異議為有理由，爰
    由本院將原處分撤銷，自為裁定如主文第2 項所示。
據上論斷，應依道路交通管理處罰條例第87條第2 項，道路交通
案件處理辦法第20條前段，裁定如主文。
中　　華　　民　　國　　96　　年　　10　　月　　19　　日
                  交通法庭    法　官　朱美璘
以上正本證明與原本無異。
如不服本裁定，應於送達後5 日內，向本院提出抗告狀。
                              書記官　谷貞豫
中　　華　　民　　國　　96　　年　　10　　月　　19　　日
